臺灣臺北地方法院刑事判決　　　　　　　99年度易字第3647號
公　訴　人　臺灣臺北地方法院檢察署檢察官
被　　　告　鄭浩馥
上列被告因重利等案件，經檢察官提起公訴（99年度偵字第6466
號），本院判決如下：
    主  文
鄭浩馥共同趁他人急迫貸以金錢，而取得與原本顯不相當之重利
，累犯，處拘役肆拾日，如易科罰金，以新臺幣壹仟元折算壹日
；又共同趁他人急迫貸以金錢，而取得與原本顯不相當之重利，
累犯，處拘役肆拾日，如易科罰金，以新臺幣壹仟元折算壹日；
又共同趁他人急迫貸以金錢，而取得與原本顯不相當之重利，累
犯，處拘役伍拾日，如易科罰金，以新臺幣壹仟元折算壹日；又
以加害生命、身體之事，恐嚇他人致生危害於安全，累犯，處有
期徒刑參月，如易科罰金，以新臺幣壹仟元折算壹日；又以加害
生命、身體、財產之事，恐嚇他人致生危害於安全，累犯，處有
期徒刑肆月，如易科罰金，以新臺幣壹仟元折算壹日。應執行有
期徒刑伍月，拘役壹佰壹拾日，有期徒刑如易科罰金，拘役如易
科罰金，均以新臺幣壹仟元折算壹日。
    事  實
一、鄭浩馥（綽號小葉）曾因過失傷害案件，經本院於民國96年
    11月19日以96年度交易字第412號判決判處有期徒刑7月確定
    ，業於97年7月20日縮刑期滿執行完畢。詎其仍不知悔改，
    與真實姓名、年籍不詳、綽號「張先生」之成年男子，分別
    共同基於重利罪之犯意、接續犯意，於98年間不法經營地下
    錢莊，趁林豐洲、莊禾遠、王錦姬等3人需錢孔急之際，各
    於如附表所示之時、地，以高利貸款與林豐洲、莊禾遠、王
    錦姬等3人，收取與原本顯不相當、年息360%至432%不等之
    重利（借款人、借款時、地、借款金額、計息方式、年利率
    均詳如附表所示）。另因莊禾遠、王錦姬未能如期償付上開
    本利，鄭浩馥竟另基於恐嚇危害安全之犯意，於98年8、9月
    間某日，向莊禾遠恫稱：「會叫人修理你」、「讓你無法上
    班」等語，以此加害生命、身體之事恐嚇莊禾遠，使其心生
    畏懼，致生危害於安全。又另基於恐嚇危害安全之接續犯意
    ，於98年11、12月間某日，透過電話對王錦姬恫稱：「若不
    還錢，就要接你女兒下課」、「到家裡找家人要錢」、「要
    到你公司向你主管講，你也別做了，讓你沒工作」等語，復
    於98年11月18日23時許，至王錦姬位於臺北縣新莊市之住處
    ，於門把上貼上「請與張先生連絡」之字條，並以三秒膠灌
    注王錦姬住家大門之鑰匙孔（毀損部分未據告訴），以此加
    害生命、身體、財產之事恐嚇王錦姬，使其心生畏懼，致生
    危害於安全。
二、案經臺北市政府警察局大安分局報請臺灣臺北地方法院檢察
    署檢察官偵查起訴。
    理  由
一、按被告以外之人於審判外之言詞或書面陳述，除法律有規定
    者外，不得作為證據，刑事訴訟法第159條第1項定有明文；
    復按被告以外之人於偵查中向檢察官所為之陳述，除顯有不
    可信之情況者外，得為證據，同法第159條之1第2項亦有規
    定；再按被告以外之人於審判外之陳述，雖不符前4條之規
    定，而經當事人於審判程序同意作為證據，法院審酌該言詞
    陳述或書面陳述作成時之情況，認為適當者，亦得為證據；
    當事人、代理人或辯護人於法院調查證據時，知有第159條
    第1項不得為證據之情形，而未於言詞辯論終結前聲明異議
    者，視為有前項之同意；同法第159條之5規定甚明。本案所
    據以認定被告鄭浩馥犯罪事實之證據，其中部分屬於傳聞證
    據，除證人林豐洲、莊禾遠、王錦姬於偵查中向檢察官所為
    之陳述，業經具結且無顯不可信之情形存在，依刑事訴訟法
    第159條之1第2項規定，自具備證據能力外；其餘傳聞證據
    ，因被告及公訴人於本院言詞辯論終結前，均未對於證據能
    力聲明異議，依刑事訴訟法第159條之5規定，視為同意上開
    證據具備證據能力，本院認亦無違法或不當之情況，是該傳
    聞證據均具備證據能力，合先敘明。
二、訊據被告鄭浩馥對於前揭犯行於本院審理時坦承不諱，核與
    證人林豐洲、莊禾遠、王錦姬分別於警詢、檢察官訊問時證
    述情節相符，並有門號0000000000號譯文表1份在卷可證，
    足認被告之任意性自白核與事實相符，堪以採信。綜上，本
    件事證明確，被告犯行堪以認定，應依法論科。
三、核被告鄭浩馥所為，係犯刑法第344條之重利罪、同法第305
    條恐嚇危害安全罪。被告與真實姓名、年籍不詳、綽號「張
    先生」之成年男子，就本案重利犯行，均有犯意聯絡與行為
    分擔，應均論以共同正犯。被告前後2次對於王錦姬所犯之
    重利犯行，及前後2次對於王錦姬所犯恐嚇危害安全犯行，
    時間相近，其目的各屬相同，且各行為之獨立性極為薄弱，
    難以強行區分，評價上應各視為數個舉動之接續施行，各合
    為包括之一行為予以評價，較為合理，是各應論以接續犯，
    各只論以一個重利罪、一個恐嚇危害安全罪。又查被告曾因
    過失傷害案件，經本院於96年11月19日以96年度交易字第
    412號判決判處有期徒刑7月確定，業於97年7月20日縮刑期
    滿執行完畢，此有臺灣高等法院被告前案紀錄表1份在卷足
    憑，其於5年以內故意再犯本案有期徒刑以上之罪，均屬累
    犯，均應依刑法第47條第1項規定加重其刑。被告貸放款項
    予林豐洲、莊禾遠、王錦姬收取重利之犯行，對莊禾遠、王
    錦姬所犯之恐嚇危害安全犯行，其犯意各別，行為互殊，應
    予分論併罰。爰審酌被告利用他人急迫之際，貪圖不法利益
    以高利貸放他人，復於他人經濟困頓未能按時繳交高額本利
    時，恐嚇他人以達收款之目的，應予非難，惟其犯後坦承犯
    行，非無悔意，兼衡被告之品行、智識程度、犯罪手段、目
    的等一切情狀，各量處如主文所示之刑，暨定其應執行之刑
    ，並均諭知易科罰金之折算標準。
據上論斷，應依刑事訴訟法第284條之1、第299條第1項前段，刑
法第28條、第344條、第305條、第47條第1項、第41條第1項前段
、第51條第5款、第6款、第10款，刑法施行法第1條之1，判決如
主文。
本案經檢察官蔡甄漪到庭執行職務。
中    華    民    國   100    年    3     月    7     日
                    刑事第九庭  法  官  劉素如
上正本證明與原本無異。
如不服本判決應於收受送達後10日內向本院提出上訴書狀，並應
敘述具體理由；其未敘述上訴理由者，應於上訴期間屆滿後20日
內向本院補提理由書（均須按他造當事人之人數附繕本）「切勿
逕送上級法院」。
                                書記官  陳育君
中    華    民    國   100    年    3     月    7     日
附錄本案論罪法條：
中華民國刑法第344 條
乘他人急迫、輕率或無經驗貸以金錢或其他物品，而取得與原本
顯不相當之重利者，處1 年以下有期徒刑、拘役或科或併科1 千
元以下罰金。
中華民國刑法第305 條
以加害生命、身體、自由、名譽、財產之事，恐嚇他人致生危害
於安全者，處2 年以下有期徒刑、拘役或3 百元以下罰金。
附表
 ┌──┬───┬──────┬─────┬───────┬───┐
 │編號│借款人│借款時、地  │ 借款金額 │計息方式      │年利率│
 │    │      │            │（新臺幣）│              │      │
 ├──┼───┼──────┼─────┼───────┼───┤
 │ 1  │林豐洲│98年間不詳地│ 1萬元    │每10天支付利息│365%  │
 │    │      │點          │          │新臺幣（下同）│      │
 │    │      │            │          │1,200 元      │      │
 ├──┼───┼──────┼─────┼───────┼───┤
 │ 2  │莊禾遠│98年5、6月  │ 3萬元    │每10天支付利息│360%  │
 │    │      │臺北市和平東│          │3,000元       │      │
 │    │      │路3段66號   │          │              │      │
 ├──┼───┼──────┼─────┼───────┼───┤
 │ 3  │王錦姬│98年8月間   │ 5萬元    │每10天支付利息│432%  │
 │    │      │臺北市中正區│          │6,000元       │      │
 │    │      │二二八公園  │          │              │      │
 │    │      ├──────┼─────┼───────┼───┤
 │    │      │98年8月間   │ 5萬元    │每10天支付利息│432%  │
 │    │      │王錦姬住家  │          │6,000元       │      │
 └──┴───┴──────┴─────┴───────┴───┘